臺灣高等法院高雄分院刑事判決　　　　94年度上訴字第1301號
上　訴　人
即　被　告　甲○○
　　　　　　　　　　（現於國防部臺南監獄執行中）
上列上訴人因違反毒品危害防制條例案件，不服臺灣屏東地方法
院93年度訴字第917 號中華民國94年6 月28日第一審判決（起訴
案號：臺灣屏東地方法院檢察署93年度毒偵字第1400號，併辦案
號：同署94年度毒偵字第920 號），提起上訴，本院適用簡式審
判程序判決如下：
    主  文
原判決撤銷。
甲○○連續施用第一級毒品，處有期徒刑柒月，扣案之含海洛因
之注射針筒貳支及含海洛因之塑膠藥鏟壹支，均沒收銷燬之；又
連續施用第二級毒品，處有期徒刑伍月。應執行有期徒刑拾月。
扣案含海洛因之注射針筒貳支及含海洛因之塑膠藥鏟壹支，均沒
收銷燬之。
     事  實
一、甲○○曾於民國88年間因施用毒品案件，經臺灣屏東地方法
    院裁定送觀察勒戒後，認有繼續施用毒品之傾向，再裁定送
    強制戒治，於90年11月8 日強制戒治期滿而釋放（起訴書誤
    為91年4 月30日強制戒治期滿），由臺灣屏東地方法院檢察
    署（起訴書誤載為臺灣高雄地方法院檢察署）檢察官於91年
    4 月30日，以91年度戒毒偵字第104 號不起訴處分確定。詎
    仍不知檢點，復基於施用第一級毒品海洛因之概括犯意，自
    93年4 月16日起至94年4 月2 日止（不含公權力拘束時間）
    ，連續在屏東縣屏東市○○路165 巷48弄22號其友人洪振賜
    住處及其他地點，以將第一級毒品海洛因粉末摻入香菸後吸
    食，或將第一級毒品海洛因粉末置入注射針筒加水稀釋後，
    持注射針筒施打左手背血管之方式施用海洛因，約每天施用
    2 次。其又另行基於施用第二級毒品甲基安非他命（起訴書
    誤載為安非他命）之概括犯意，自93年4 月16日起至94年4
    月2 日止（不含公權力拘束時間），連續在屏東縣屏東市○
    ○路165 巷48弄22號其友人洪振賜住處及其他地點，將第二
    級毒品甲基安非他命置入玻璃管內，在玻璃管下方點火燒烤
    ，吸食第二級毒品甲基安非他命遇熱時產生之煙氣之方式施
    用第二級毒品甲基安非他命多次，約每數天施用1 次。嗣於
    (一)93年4 月17日22時20分許，經警察在屏東縣屏東市○○路
    165 巷48弄22號搜索時查獲（其於警詢中冒用「袁瑞嶺」應
    訊之偽造文書部分，由檢察官另行偵辦）。(二)94年4 月2 日
    13時30分，在屏東縣屏東市○○路124 號前為警查獲，並扣
    得其所有含有第一級毒品海洛因之注射針筒2 支及含有第一
    級毒品海洛因之塑膠藥鏟1 支。
二、案經高雄市政府警察局楠梓分局報請臺灣高雄地方法院檢察
    署呈請臺灣高等法院高雄分院檢察署檢察長核轉臺灣屏東地
    方法院檢察署檢察官偵查起訴及屏東縣警察局屏東分局報請
    臺灣屏東地方法院檢察署檢察官移送併辦。
     理  由
一、上述事實，業經上訴人即被告甲○○於原審及本院審理時坦
    白承認，而被告先後2 次經警採尿送驗結果，均呈嗎啡（即
    海洛因水解後之反應）及甲基安非他命陽性反應，有高雄市
    立凱旋醫院煙毒尿液檢驗成績書、台灣檢驗科技股份有限公
    司濫用藥物尿液檢驗報告可資佐證（見93毒偵1400號卷第20
    頁、94毒偵920 號卷第34頁）。此外，並有注射針筒2 支及
    塑膠藥鏟1 支扣案可佐，而該針筒及鏟管經本院囑託高醫學
    大學附設中和紀念醫院檢驗結果，均有海洛因陽性反應，有
    該院檢驗報告單可參（見本院卷第50至52頁），足見被告之
    自白與事實相符，可以採信。又被告曾於88年間因施用毒品
    案件，經臺灣屏東地方法院裁定送觀察勒戒後，認有繼續施
    用毒品之傾向，再裁定送強制戒治，於90年11月8 日強制戒
    治期滿而釋放，由臺灣屏東地方法院檢察署於91年4 月30日
    ，以91年度戒毒偵字第104 號不起訴處分確定之事實，有臺
    灣屏東地方法院檢察署刑案資料查註紀錄表、臺灣高等法院
    被告前案紀錄表、台灣屏東地方法院檢察署91年度戒毒偵字
    第10 4號不起訴處分書在卷可供參考，被告前既曾因施用毒
    品案件，經強制戒治執行完畢釋放後5 年內，再犯施用毒品
    罪，依毒品危害防制條例第23條第2 項之規定，自應依法論
    罪科刑。
二、被告雖主張其本件犯罪係92年間即行開始，故應為臺灣高雄
    地方法院94年度訴緝字第66號確定判決（94年6 月7 日判決
    ，94年7 月1 日確定）效力所及。惟該確定判決所認定之犯
    罪時間係被告於91年9 月23日下午3 時許施用第一級毒品海
    洛因1 次，另於91年9 月26日凌晨1 時50分許回溯72小時施
    用第二級毒品甲基安非他命1 次，有該判決書可參（見本院
    卷第19頁），顯見其於該案審理中並未陳述有連續施用第一
    、二級毒品之事實；再者，本件被告在原審於94年4 月21日
    及94年5 月12日審理中，均供稱係自93年4 月16日開始施用
    第一、二級毒品（見原審卷第63頁、81頁），其後於94 年6
    月14日審理時始改稱自92年間開始施用，顯見其事後所稱係
    自92年間開始施用之目的，在於能與上述確定判決所認定之
    犯罪事實成立連續犯，而獲得免訴判決。故本院認定本件被
    告係自93年4 月16日起開始施用第一、二級毒品，與前述確
    定判決所認定之犯罪時間係91年9 月間，已有1 年6 月左右
    之差距，時間相隔甚久，自難認係基於概括犯意，而成立連
    續犯。
三、查海洛因及甲基安非他命分別為毒品危害防制條例第2 條第
    2 項第1 款、第2 款所稱之第一級、第二級毒品，均不得持
    有、施用。核被告所為，係犯同條例第10條第1 項施用第一
    級毒品罪及同條例第2 項施用第二級毒品罪。其施用前持有
    海洛因、甲基安非他命之低度行為，應為施用之高度行為所
    吸收，均不另論罪。其先後施用海洛因、甲基安非他命多次
    之行為，均時間緊接，觸犯構成要件相同之罪，顯係基於概
    括之犯意為之，為連續犯，均應以一罪論，並均加重其刑。
    被告於93年4 月16日施用海洛因及甲基安非他命以外之犯行
    ，雖未經檢察官起訴，惟與起訴部分，均分別具有連續犯之
    裁判上一罪關係，為起訴效力所及，本院自應併為審理。其
    所犯上述二罪，犯意各別，行為互異，應予分別論罪，合併
    處罰。
四、原審據以論處被告罪刑，固非無見；惟原判決認定被告係92
    年間，即開始施用第一、二級毒品，與事實不符；且扣案之
    注射針筒2 支及塑膠鏟管1 支均含有海洛因成分，已如前述
    ，原審未依毒品危害防制條例第18條第1 項前段規定宣告沒
    收銷燬之，自有不當。被告上訴意旨認其本件犯罪行為，應
    為前述確定判決效力所及，指摘原判決不當，為無理由；惟
    原判決既有上述不當之處，自應由本院將原判決撤銷改判。
    爰審酌被告經執行強制戒治後仍未戒除毒癮、施用毒品之期
    間及次數、施用毒品嚴重危害其個人身心健康及犯罪後坦認
    犯行，態度尚可等一切情狀，分別量處如主文所示之刑，並
    定其應執行之刑。扣案之含第一級毒品注射針筒2 支及塑膠
    藥鏟1 支，因該注射針筒及鏟管均與其上所含海洛因無從析
    離，均應依毒品危害防制條例第18條第1 項前段規定宣告沒
    收銷燬之。
據上論結，應依刑事訴訟法第369 條第1 項前段、第364 條、第
299 條第1 項前段，第273 條之1 第1 項、第299 條第1 項前段
，毒品危害防制條例第10條第1 項、第2 項、第18條第1 項前段
，刑法第11條前段、第56條、第51條第5 款，判決如主文。
本案經檢察官陳建年到庭執行職務。
中　　華　　民　　國　　94　　年　　10　　月　　31　　日
                  刑事第三庭    審判長法  官  周賢銳
                                      法  官  謝宏宗
                                      法  官  黃仁松
以上正本證明與原本無異。
施用第二級毒品部分不得上訴
施用第一級毒品部分如不服本判決，應於判決送達後10日內向本
院提出上訴狀，其未敘述理由者並應於提出上訴狀後10日內向本
院補提理由書（應附繕本）。
中　　華　　民　　國　　94　　年　　10　　月　　31　　日
　　　　　　　　　　　　　　　　　　　書記官  馬蕙梅
附錄本件判決論罪科刑法條：
毒品危害防制條例第10條
施用第一級毒品者，處6 月以上5 年以下有期徒刑。
施用第二級毒品者，處3 年以下有期徒刑。
